【裁判字號】    98,易,1125
【裁判日期】    990208
【裁判案由】    竊盜
【裁判全文】
臺灣屏東地方法院刑事判決              98年度易字第1125號
公  訴  人  臺灣屏東地方法院檢察署檢察官
被      告  乙○○
指定辯護人  本院公設辯護人丁○○
上列被告因竊盜案件，經檢察官提起公訴（98年度偵字第6858號
），被告於準備程序中就被訴事實為有罪陳述，經本院告知簡式
審判程序之旨，並聽取當事人、辯護人意見後，本院合議庭裁定
由受命法官獨任依簡式審判程序審理，判決如下：
    主  文
乙○○犯竊盜罪，累犯，處有期徒刑月，如易科罰金以新臺幣
壹仟元折算壹日。並於刑之執行完畢或赦免後，令入相當處所，
施以監護伍年。
    事  實
一、乙○○前於民國95年間，因竊盜案件，經臺灣高等法院高雄
    分院以96年度上易字第374 號判處減刑後有期徒刑4 月確定
    ，並於97年2 月29日執行完畢。又其罹患精神分裂症，為辨
    識能力顯著減低之人。詎基於意圖為自己不法所有之竊盜犯
    意，於98年3 月28日某時，在屏東縣屏東市○○路377 號「
    嘉味麵包店」內，利用店員丙○○疏未注意之隙，徒手竊取
    丙○○所有置於該店櫃臺處之易利信K810i-2 行動電話1 支
    （IMEI：000000000000000 號，內含門號：0000000000號SI
    M 卡1 張，下稱本案手機）得逞後，旋而攜往屏東縣屏東市
    ○○路677 號「速配通行動通訊行」變賣與不知情之業主曾
    裕，並將得款新臺幣1200元花罄。嗣於98年3 月28日22時
    許，丙○○察覺失竊而報案處理，經警調閱本案手機之IMEI
    通聯記錄，始循線查獲。
二、案經屏東縣政府警察局移送臺灣屏東地方法院檢察署檢察官
    偵查起訴。
    理  由
一、本件係依刑事訴訟法第273 條之1 第1 項行簡式審判程序，
    其證據調查依同法第273 條之2 所定原不受審判外陳述排除
    之限制；又被告對於卷內各項證據亦不爭執證據能力，復無
    事證顯示有何違法取得或類此瑕疵之情，故卷內所列各項證
    據，自均有證據能力，合先敘明。
二、上揭犯罪事實，業據被告於本院審理中坦承不諱（見本院卷
    第61頁反面），核與證人即被害人丙○○證述失竊情節、速
    配通行動通訊行業主曾裕證稱被告前來變賣情形均屬一致
    （見警卷第15、19頁，偵卷第10-11 頁），並有本案手機出
    貨單所示型號資料、本案手機之IMEI通聯記錄、速配通行動
    通訊行行動電話讓渡切結書等件附卷可稽（見警卷第18、23
    頁，偵卷第22頁）。是認被告之自白與事實相符，堪予採信
    ，從而本件罪證明確，被告犯行洵足認定，應依法論科。
三、核被告所為，係犯刑法第320 條第1 項之竊盜罪。被告曾受
    如事實欄所載判刑執行等情，有前案紀錄表、刑案資料查註
    紀錄表各1 份可考，其於徒刑執行完畢後，5 年內故意再犯
    本件有期徒刑以上之罪，為累犯，應依刑法第47條第1 項加
    重刑度。被告罹患精神疾病，有龍泉榮民醫院診斷證明書、
    中華民國身心障礙手冊影本等件足稽（見本院卷第48頁），
    復經本院依職權送請龍泉榮民醫院鑑定其辨識能力，結果略
    以：依據個人史、病史、心理鑑衡和精神狀態檢查顯示，被
    告為精神分裂症病患，雖其曾為此多次就醫診治，然因被告
    門診情形不規律，使得病症無法有效獲得控制，故精神狀態
    處於長期不穩定以及一再反覆出現高危險性行為，是該精神
    疾病確實造成被告認知功能缺損，而有降低辨識能力之情形
    等語，有該院98年12月18日龍醫醫字第0980006003號函覆精
    神鑑定報告書1 份為憑（見本院卷第34頁），應認被告於本
    案行為時因精神痼疾，致辨識行為違法性之能力顯著減低，
    爰依刑法第19條第2 項減輕刑度。本件被告所犯罪刑同有刑
    度加重和減輕事由，應依法先加後減之。至起訴書證據並所
    犯法條欄原載被告涉犯刑法第321 條第1 項第1 款之加重竊
    盜罪嫌，然據證人丙○○稱：失竊地點是伊任職之麵包店，
    沒有大門，一般民眾可以自由進出，當天乃伊進到店內後方
    吃晚餐，迨回到櫃臺才發現本案手機不見等語（見警卷第15
    頁、偵卷第11頁），亦有現場照片附卷供參（見警卷第28頁
    ），足示被告於正常開放營運情況下進入該店繼之趁隙行竊
    ，尚無「侵入」可言（臺灣高等法院臺中分院95年度上訴字
    第681 號判決所示意旨亦同此認定），是起訴書所認法條即
    有誤會，惟既經公訴人當庭更正（見本院卷第61頁反面），
    本院自無庸變更起訴法條，附此敘明。
四、爰審酌被告早於81年間起，即有多次竊盜、違反懲治盜匪條
    例等前科，屢受判刑執行，素行不佳，有上開前案紀錄資料
    可查，但其竟復犯下本案，顯然未因歷經刑案程序而記取教
    訓；又被告年值青壯，非無謀生能力，卻不思以正當手段賺
    取所需，詎起意行竊為謀財之道，犯罪動機可議；且被告竊
    取之物為手機，非但價值不低，更增添被害人失竊後生活利
    用上困擾，犯罪結果影響自深；惟念及被告尚知坦然面對司
    法，於本院審理中自白罪行不諱、犯後態度非劣，暨其罹患
    精神疾病之生活狀況等一切情狀，量處如主文所示之刑，併
    諭知易科罰金之折算標準，以資懲儆。
五、末查，被告患有上開精神疾病，且自承因痼疾而屢屢犯下竊
    案、若服藥穩定病情其控制能力便會好轉（見本院卷第57頁
    、第61頁反面），復有前揭精神鑑定所示病情、前案紀錄資
    料所示被告歷年犯下數起竊盜等刑案可稽，又依被告母親甲
    ○○○到庭陳述：因被告沒能穩定、規律用藥，導致病情時
    好時壞，其無力隨時管束被告行止，希望法院諭知監護處分
    使被告確實接受醫療照顧等語（見本院卷第61頁反面、99年
    1 月25日審判筆錄第5 頁），是被告因痼疾難以控制己身行
    止，業已招致本件刑案，日後復無有效之管束手段以防免其
    行動，顯有再犯可能並危及公共安全，故為被告之利益暨避
    免對被告家屬和社會安穩造成影響，實有施以監護之必要，
    爰依刑法第87條第2 項前段、第3 項之規定，併諭知被告於
    本件宣告之刑執行完畢或赦免後，令入相當處所，施以監護
    5 年，以收個人治療及社會防衛之效。
據上論斷，應依刑事訴訟法第273 條之1 第1 項、第299 條第1
項前段，刑法第320 條第1 項、第47條第1 項、第19條第2 項、
第41條第1 項前段、第87條第2 項前段、第3 項，刑法施行法第
1 條之1 第1 項、第2 項前段，判決如主文。
本案經檢察官曾士哲到庭執行職務
中    華    民    國    99    年     2    月     8    日
                  刑事第四庭    法  官  江振源
以上正本證明與原本無異
如不服本判決，應於判決送達後10日內向本院提出上訴書狀（應
附繕本），其未敘述上訴理由者，應於上訴期間屆滿後20日內補
提理由書狀於本院，上訴於臺灣高等法院高雄分院。
中    華    民    國    99    年    2     月     10   日
                                書記官  潘豐益
附錄本判決論罪科刑法條：
刑法第320條
意圖為自己或第三人不法之所有，而竊取他人之動產者，為竊盜
罪，處五年以下有期徒刑、拘役或五百元以下罰金。
意圖為自己或第三人不法之利益，而竊佔他人之不動產者，依前
項之規定處斷。
前二項之未遂犯罰之。

司法院資訊處製作；財團法人民間司法改革基金會備份。
